臺灣高雄地方法院刑事判決　　　　　　　　　　　　九十二年度交訴字第一六八號
　　公　訴　人　臺灣高雄地方法院檢察署檢察官
　　被　　　告　甲○○
　　選任辯護人　吳信賢律師
右列被告因業務過失致死案件，經檢察官提起公訴（九十二年度偵字第四七七二號）
，本院判決如左：
    主  文
甲○○無罪。
    理  由
一、公訴意旨略以：被告甲○○於勝和冷凍有限公司（下稱勝和公司）任職冷凍工，
    兼任司機業務，為從事駕駛業務之人，明知於夜間道路照明不清，停車時應依道
    路交通安全規則第一百十二條第一項第十三款規定，顯示停車燈光或反光標識，
    竟於民國（下同）九十二年二月九日下午五時四十分許，駕駛勝和公司所有車牌
    號碼五Ｓ─九四二八號自用小貨車，停放於高雄縣茄定鄉○○路○段二六七號旁
    ，疏於注意而未在停車後方顯示停車燈光或反光標識，適有被害人鄭天啟酒後騎
    乘車牌號碼ＯＫＡ─０一五號號重型機車，於同日晚間九時五分許，行經該處不
    慎自後追撞上開被告停放於路旁之上開自用小貨車左後方，並因此人車倒地受有
    頸椎斷裂之傷害，經路人蘇憲中報警處理，送醫急救後不治死亡，因認被告涉有
    業務過失致死之罪嫌等語。
二、按犯罪事實應依證據認定之，無證據不得推定其犯罪事實；又不能證明被告犯罪
    ，應諭知無罪之判決。刑事訴訟法第一百五十四條第二項及第三百零一條第一項
    分別定有明文。再按刑事訴訟法上所謂認定犯罪事實之證據，係指足以認定被告
    確有犯罪行為之積極證據而言，如未能發現相當證據或證據不足以證明，自不能
    以推測或擬制之方法，以為裁判基礎。而認定不利於被告之事實，須依積極證據
    ，苟積極證據不足為不利被告之認定時，即應為有利於被告之認定，更不必有何
    有利之證據；又認定犯罪事實所憑之證據，雖不以直接證據為限，間接證據亦包
    括在內，然而無論直接證據或間接證據，其為訴訟上之證明，須於通常一般之人
    均不致有所懷疑，而得確信其為真實之程度者，始得據為有罪之認定，倘其證明
    尚未達到此一程度，而有合理之懷疑存在而無從使事實審法院得有罪之確信時，
    即應由法院為諭知被告無罪之判決。亦即若證據資料在經驗科學上或論理法則上
    尚有對被告較為有利之存疑，而無從依其他客觀方法排除此項合理之可疑，即不
    得以此資料作為斷罪之基礎，且刑事訴訟制度受「倘有懷疑，即從被告之利益為
    解釋」、「被告應被推定為無罪」之原則所支配，故得為訴訟上之證明者，無論
    為直接或間接證據，須客觀上於一般人均不致有所懷疑而達於確信之程度者，始
    可據為有罪之認定，倘其證明尚未達於「確信」之程度，而有合理可疑存在時，
    即難據以為被告不利認定，換言之，在法律判斷上，即不能為被告有罪之認定。
三、訊之被告甲○○對於將上開自用小貨車停於上開地點及遭被害人鄭天啟所駕機車
    自後追撞，被害人因而倒地死亡等情固不諱言，惟堅決否認有何業務過失致死之
    犯行，辯稱伊停車之處並非禁止停車之路段，且該路段兩側路旁均設有路燈，並
    非照明不清之處所，況上開自用小貨車車後亦裝設有反光板，應係被害人酒後駕
    車未注意車前狀況，始自後追撞而肇事，伊並無過失等語。經查，本件公訴意旨
    認被告有上開業務過失致死之犯行無非以被告之自白，證人蘇憲中之證詞，及檢
    察官之勘驗及相驗筆錄為其論據；惟查，（一）被告於警訊及偵查中僅坦承上開
    自用小貨車係其所停放，惟並未承認有何過失致被害人死亡之犯行；（二）證人
    蘇憲中於警訊及偵查中均僅證稱事發當時其經過上開肇事地點，聽到車輛撞擊聲
    ，見有自用小貨車停在路旁，被害人倒於車後，機車倒於被害人身旁等語（分別
    見九十二年度偵字第四七七二號卷第五十一頁反面及五十八頁），並未述及任何
    有關被告過失之犯行；（三）又本件台灣高雄地方法檢察察署檢察官之勘驗筆錄
    （見九十二年度偵字第四七七二號卷第四十六頁）內容，僅就被害人之機車及被
    告所停自用小貨車撞擊點加以勘驗，以確定被害人所駕機車是否因撞及被告所停
    放上開自用小貨車而倒地一節，而相驗筆錄之內容亦僅足認定被害人確因本件車
    禍事故而死亡，均未有關於被告有何過失因而致本件車禍發生之證據；從而，尚
    難以公訴人上開之論據，即逕認被告有何就本件車禍之發生有何過失可言。又查
    本件被告所駕上開自用小貨車之車後已設有反光板，此由卷附之上開自用小貨車
    相片可知，並非無反光標識之設置，況本件肇事地點為雙向四車道之路段，且慢
    車道寬三點三公尺，被告所停放之自用小貨車車頭緊靠路旁，車尾略為斜出，此
    有警方所制之道路交通事故現場圖一份及現場相片附卷可稽，依此被告自用小貨
    車之停放應無妨害被害人機車之通行；復查本件被害人於肇事後經抽取其血液檢
    驗結果，含酒精０．二０五％（Ｗ／Ｖ），有法務部調查局調科壹字第０九二０
    ００四七三一０號檢驗通知書一紙附卷可查，換算吐氣所含酒精成份已達每公升
    一點０二五毫克，遠超過每公升０點二五毫克之規定，顯見本件被害人在肇事前
    已處於不能安全駕駛之狀態，應可推斷係被害人酒後駕車不慎追撞上開被告所停
    放之自用小貨車；此外復查無其他積極證據，足認被告上開停放自用小貨車之行
    為有何過失可言，核之上開法條及判例之意旨，被告犯罪尚屬不能證明，自應為
    無罪之諭知。
據上論斷，應依刑事訴訟法第三百零一條第一項，判決如主文。
中      華      民      國      九十三      年      五    月    十四    日
                                  臺灣高雄地方法院交通法庭
                                      審判長法  官    李淑惠
                                            法  官    呂憲雄
                                            法  官    林俊寬
右正本證明與原本無異。
如不服本判決，應於判決送達後十日內，向本院提出上訴狀。
  書記官    蔡淑貞
中      華      民      國      九十三      年      五    月    十四    日
